臺灣臺北地方法院刑事判決　　　　　　　99年度易字第2437號
公　訴　人　臺灣臺北地方法院檢察署檢察官
被　　　告　林志原
　　　　　　陳瑜閔
　　　　　　黃文達
　　　　　　陳韋達
　　　　　　徐培耕
　　　　　　吳潤壹
　　　　　　吳運粧
上　1　 人
選任辯護人　方正彬義務辯護律師
上列被告等因傷害案件，經檢察官提起公訴（99年度偵字第9018
號、第19204號），本院判決如下：
    主  文
林志原共同傷害人之身體，處有期徒刑肆月，如易科罰金，以新
臺幣壹仟元折算壹日。
陳瑜閔共同傷害人之身體，處有期徒刑肆月，如易科罰金，以新
臺幣壹仟元折算壹日。
吳潤壹傷害人之身體，處拘役伍日，如易科罰金，以新臺幣壹仟
元折算壹日。
黃文達、陳韋達、吳運粧、徐培耕，均無罪。
    事  實
一、陳瑜閔之住所位在臺北市○○區○○路2 段320 巷56弄16號
    4 樓，吳潤壹及其妹吳運粧與其母徐培耕等3 人，則居住在
    同址1 樓。陳瑜閔於民國99年2 月14日即農曆大年初一，邀
    林志原、黃文達、陳韋達、蔡明宏（經本院以99年度易字第
    3151號案件另行判決）、劉思婷（經臺灣臺北地方法院檢察
    署檢察官另為不起訴處分）等人，在陳瑜閔上開住處聚會，
    並於同日晚間23時，下樓至陳瑜閔住處旁馬路燃放沖天炮，
    因沖天炮飛射至吳潤壹住處之廚房、門外鐵板上及庭院機車
    停放處附近（燃放炮竹涉犯毀損上述鐵板及屋外垃圾桶等之
    犯行，另經臺灣臺北地方法院檢察署檢察官為不起訴處分）
    ，吳潤壹與徐培耕、吳運粧等3 人遂先後出門查看，吳潤壹
    並新要求停止施放爆竹，遂在艋舺大道旁與陳瑜閔、林志原
    發生口角衝突。詎林志原、吳潤壹竟各基於傷害人身體之犯
    意，先發生肢體衝突進而徒手互相毆打對方，嗣因陳瑜閔眼
    見林志原與吳潤壹發生上開肢體衝突，即生與林志原共同傷
    害他人身體之犯意聯絡，以其身體將吳潤壹壓制在地面，令
    林志原得徒手及以腳部攻擊吳潤壹之頭部與身體，致吳潤壹
    受有前額多處擦傷（1 公分乘以1 公分傷口2 處）、左臉多
    處擦傷（2 公分乘以2 公分、1 公分乘以1 公分各1 處）、
    兩眼間擦傷（1 公分乘以1 公分）、右手腕擦傷（1 公分乘
    以1 公分）、右膝瘀血（3 公分乘以3 公分）、左膝多處擦
    傷（1 公分乘以1 公分、3 公分乘以3 公分）、左眼畏光流
    淚、眼球挫傷、結膜出血、角膜水腫、眼瞼下垂、頭部外傷
    併腦震盪、左眼瘀腫、腰背挫傷等傷，而林志原亦因此受有
    頭部頭皮挫傷、雙側顏面淤紫傷、雙面下頷淤紫傷、左肩部
    淤紫傷、左頸部抓傷等傷害。
二、案經林志原、徐培耕、吳潤壹、吳運粧分別訴請臺北市政府
    警察局萬華分局報告臺灣臺北地方法院檢察署檢察官偵查起
    訴。
    理  由
壹、證據能力部分
    按被告以外之人於審判外之言詞或書面陳述，除法律有規定
    者外，不得作為證據，刑事訴訟法第159 條第1 項定有明文
    。次按被告以外之人於審判外之陳述，雖不符前4 條之規定
    ，而經當事人於審判程序同意作為證據，法院審酌該言詞陳
    述或書面陳述作成時之情況，認為適當者，亦得為證據；當
    事人、代理人或辯護人於法院調查證據時，知有第159 條第
    1 項不得為證據之情形，而未於言詞辯論終結前聲明異議者
    ，視為有前項之同意，同法第159 條之5 亦規定甚明。經查
    ：
（一）本件證人鄧雅文、柯宣任、黃鴻鑫、吳佳霖於檢察事務官
      訊問時所為之證言，與證人即同案被告林志原、黃文達、
      陳韋達、陳瑜閔於警詢及檢察事務官詢問時所為之證言，
      均係屬傳聞證據，並經被告吳運粧及其選任辯護人於本院
      言詞辯論終結前，對於證據能力聲明異議，應認不具備證
      據能力。
（二）就其餘本院認定犯罪事實所憑之證據中，雖有部分亦屬傳
      聞證據，惟檢察官及被告、選任辯護人均未於本院言詞辯
      論終結前聲明異議，本院審酌該等言詞或書面陳述作成之
      情況，並無非出於任意性或不正取供，或違法或不當情事
      ，且客觀上亦無不可信之情況，堪認為適當，依刑事訴訟
      法第159 條之5 第2 項規定，得作為證據。
貳、有罪部分
一、訊據被告林志原坦承有因於上開時、地與被告陳瑜閔、黃文
    達、陳韋達等人施放炮竹一事，與被告吳潤壹、吳運粧及徐
    培耕發生爭執，又其對於其徒手毆打被告吳潤壹之事實亦坦
    承不諱，並辯稱：當時被告吳潤壹叫伊不要再放鞭炮，伊想
    要跟被告吳潤壹握手表示道歉，但被告吳潤壹很不高興，先
    出手推伊，伊說你幹嘛這樣，被告吳潤壹就揮拳打伊的臉，
    伊才出手反擊，進而雙方才互毆。但伊沒有打被告吳運粧、
    徐培耕等語。
二、復訊之被告陳瑜閔亦坦承有傷害被告吳潤壹之犯行，並供稱
    ：當時被告吳潤壹叫渠等不要再放鞭炮，被告林志原本想跟
    被告吳潤壹握手道歉，但被告吳潤壹不願意，且先打被告林
    志原臉部一拳，伊第一個反應，就用手肘夾住被告吳潤壹的
    脖子，把被告吳潤壹壓在地上，後來被告林志原就打被告吳
    潤壹，是被告吳潤壹先動手，所以伊才把被告吳潤壹壓制在
    地上。伊沒有打被告吳運粧、徐培耕等語。
三、又訊據告吳潤壹矢口否認有何傷害之犯行，並辯稱：伊沒有
    打被告林志原，伊是受害者。案發時，伊聽到有人在放鞭炮
    ，伊就打電話報警，警察有到現場處理，之後因還有人在放
    鞭炮，伊再次請警察到場處理，但警察未到場前，因鞭炮炸
    到伊的車子、家裡，伊就出門查看，伊看到約7 、8 人在伊
    家門口左邊轉角處放鞭炮，伊就請對方不要放鞭炮，被告林
    志原還是繼續放，伊跟被告陳瑜閔說大家都是鄰居，何必這
    樣，被告陳瑜閔就呼喊被告林志原回來，後來被告林志原1
    隻手舉起來要抵住伊的脖子，伊就往家的方向後退，他們就
    開始罵三字經並撥掉伊的眼鏡，當時被告陳瑜閔、林志原追
    上來，伊被人撲倒在地，伊的頭因被人踩而受傷，另還有人
    以全身壓住伊的全身。後來於伊爬起來，警察還沒來之前，
    被告林志原又助跑後跳起來用右手毆打伊的左眼云云。
四、經查：
（一）查被告林志原、陳瑜閔於上揭時、地，因在馬路上燃放沖
      天炮，因炮聲吵雜影響安寧，並有沖天炮飛射至被告吳潤
      壹住處廚房、門外鐵板上及庭院機車停放處附近，被告吳
      潤壹遂要求停止施放沖天炮，致在艋舺大道旁發生口角衝
      突，而致生糾紛。被告林志原與被告陳瑜閔，共同基於傷
      害人身體之犯意聯絡，徒手毆打被告吳潤壹，其中被告陳
      瑜閔曾以身體將被告吳潤壹壓制在地面，而被告林志原亦
      曾用腳部踹踢及拳頭揮擊等方式攻擊被告吳潤壹之頭部及
      身體，致被告吳潤壹受有前額多處擦傷（1 公分乘以1 公
      分傷口2 處）、左臉多處擦傷（2 公分乘以2 公分、1 公
      分乘以1 公分各1 處）、兩眼間擦傷（1 公分乘以1 公分
      ）、右手腕擦傷（1 公分乘以1 公分）、右膝瘀血（3 公
      分乘以3 公分）、左膝多處擦傷（1 公分乘以1 公分、3
      公分乘以3 公分）、左眼畏光流淚、眼球挫傷、結膜出血
      、角膜水腫、眼瞼下垂、頭部外傷併腦震盪、左眼瘀腫、
      腰背挫傷等傷害之事實，業據被告林志原、陳瑜閔坦承不
      諱（見本院卷第53頁反面、第149 頁、第201 頁反面、第
      192 頁），並核與告訴人即同案被告吳潤壹所指訴之被害
      情節相符（見本院卷第138 頁至第139 頁），且有被告吳
      潤壹之傷勢照片6 張（見臺灣臺北地方法院檢察署99偵字
      第9018號卷，下稱偵卷第70頁至第74頁）、臺北市立聯合
      醫院和平院區99年2 月15日所出具之吳潤壹診斷證明書2
      紙（見偵卷第21頁至第22頁）、臺北市立聯合醫院和平院
      區99年3 月5 日所出具之吳潤壹診斷證明書1 紙（見臺灣
      臺北地方法院檢察署99年度他字第3920號卷，下稱他卷第
      12頁）、臺北市立聯合醫院仁愛院區診斷證明書2 紙（見
      偵卷第76頁至第77頁）等件在卷足佐，足證被告林志原、
      陳瑜閔之任意性自白與事實相符，事證明確，故本件被告
      林志原、陳瑜閔之前揭共同傷害犯行堪以認定。其次，被
      告林志原受有頭部頭皮挫傷、雙側顏面淤紫傷、雙面下頷
      淤紫傷、左肩部淤紫傷、左頸部抓傷等傷害，並於99年2
      月14日晚間23時57分即因上開傷勢至西園醫院急診診治之
      事實，亦有西園醫院99年2 月15日、99年3 月9 日所出具
      之林志原醫療單據各1 紙（見偵卷第101 頁至第102 頁）
      、西園醫院99年3 月9 日所出具之林志原診斷證明書1 紙
      （見偵卷第100 頁）等件在卷可證，是應堪信實。
（二）被告吳潤壹雖矢口否認犯有上開傷害被告林志原之犯行，
      但證人即同案被告林志原於本院99年11月22日審理期日結
      證稱：伊於99年2 月14日在臺北市○○路○ 段320 巷附近
      與被告黃文達、陳韋達放鞭炮。之後被告吳潤壹跟徐培耕
      先走出來，叫伊不要放鞭炮，伊就看到被告吳潤壹跟徐培
      耕在罵，伊想說過年大家放個鞭炮不要吵架，伊就舉手跟
      被告吳潤壹表示道歉，要跟被告吳潤壹握個手，但被告吳
      潤壹沒有跟伊握手，伊道歉了5 分鐘，但被告吳潤壹很不
      高興，且推伊兩次，伊就說「你幹嘛這樣子」，然後被告
      吳潤壹就揮拳打伊的臉，伊就跟被告吳潤壹互毆等語（見
      本院卷第96頁），且證人即共同被告陳瑜閔於本院100 年
      1 月24日審理期日結證稱：伊於99年2 月14日晚上在臺北
      市○○路○ 段320 巷附近和被告黃文達、陳韋達、林志原
      等人放鞭炮。後來我們不小心放到被告吳運粧他們家門口
      的機車，被告吳潤壹就出來說我們放到他們家門口的機車
      ，我們就都有跟被告吳潤壹道歉說不好意思，放到你們家
      外面的車子，被告吳潤壹叫我們不要放了，我們就準備把
      鞭炮收起來，接下來被告林志原就要跟被告吳潤壹握手道
      歉，被告林志原一直跟被告吳潤壹說對不起，不好意思，
      被告林志原有要跟被告吳潤壹握手，但是被告吳潤壹不願
      意，過了2 、3 分鐘，被告吳潤壹把被告林志原的手撥開
      ，到後面被告吳潤壹就先打被告林志原臉部一拳等語（見
      本院卷第121 頁反面至第122 頁），證人即共同被告黃文
      達於本院100 年1 月24日審理期日結證稱：伊於99年2 月
      14日在臺北市○○路○ 段320 巷附近跟被告林志原、陳瑜
      閔、陳韋達放鞭炮。當時第一次警察來時候，有勸導我們
      ，我們打算東西收一收要走了，是後來被告吳潤壹走出來
      ，我們正好要去被告陳瑜閔家，我們想說跟被告吳潤壹表
      示不好意思，要說對不起，結果被告林志原想要握手跟被
      告吳潤壹道歉，但是被告吳潤壹把被告林志原的手撥掉，
      用拳頭打被告林志原臉頰，被告林志原就反抗，他們二人
      就打起來等語（見本院卷第125 頁），證人即共同被告陳
      韋達於本院100 年1 月24日審理期日結證稱：伊於99 年2
      月14日在臺北市○○路○ 段320 巷附近跟被告林志原、陳
      瑜閔、黃文達放鞭炮，一開始我們放鞭炮放到被告吳潤壹
      家門口，被告吳潤壹跑出來，我們有說對不起，大概說了
      十幾次，被告林志原要跟被告吳潤壹握手，但是被告吳潤
      壹把被告林志原的手撥開，二個人就起衝突，被告吳潤壹
      、林志原同時揮拳，都有打到對方等語（見本院卷第128
      頁反面），是由上開多位在場證人之證詞綜合觀之，可認
      定被告吳潤壹的確曾徒手毆打被告林志原之事實。其次，
      被告吳潤壹既然曾徒手毆打被告林志原，且被告林志原確
      受有頭部頭皮挫傷、雙側顏面淤紫傷、雙面下頷淤紫傷、
      左肩部淤紫傷、左頸部抓傷等傷害之事實，已如前述，並
      上開傷勢核與被告林志原所證稱遭被告吳潤壹毆打之身體
      部位，大致相符，況如前所述，被告林志原係於99年2 月
      14日晚間23時57分便前往西園醫院急診就醫，即係於衝突
      發生之後立即前往就醫，於前揭受傷之時點密接，是被告
      林志原所受之上開傷勢與被告吳潤壹之上開傷害行為間，
      應有因果關係無訛。綜前，由上開證據合併以觀，實可得
      出被告吳潤壹確曾於上開時、地徒手傷害被告林志原，致
      被告林志原受有前揭傷害之結論。
（三）綜上所述，被告吳潤壹前開所辯，僅係事後卸責之詞，實
      無足採。從而，本件事證明確，被告林志原、陳瑜閔共同
      傷害被告吳潤壹之犯行，及被告吳潤壹傷害被告林志原之
      犯行，均堪以認定，應各依法論科。
四、核被告林志原、陳瑜閔、吳潤壹上開所為，均係犯刑法第27
    7 條第1 項之普通傷害罪。被告林志原與陳瑜閔就前揭傷害
    被告吳潤壹之犯行，具有犯意聯絡與行為分擔，均為共同正
    犯。爰審酌被告吳潤壹未曾有犯罪之前科紀錄，有臺灣高等
    法院被告前案紀錄表1 紙在卷可稽（見本院卷第221 頁），
    是其素行堪稱良好，惟本件事端係被告林志原、陳瑜閔等人
    於深夜在被告吳潤壹之住處前點放爆竹，影響住居安寧，被
    告吳潤壹出面制止所引起，雙方本得以合法、和平之手段解
    決爭端，不料被告吳潤壹及被告林志原、陳瑜閔雙方卻不思
    自我克制，竟僅因上開事件發生爭執，更在一時衝動下，分
    別徒手毆打對方，是雙方之守法意識顯然均不足，及參酌被
    告林志原所受傷勢之程度非過鉅，顯見被告吳潤壹之手段尚
    稱輕微，但如前所述，被告吳潤壹所受傷勢之情況相當嚴重
    ，是被告林志原、陳瑜閔下手實屬過重、手法亦屬激烈，另
    分別考量被告林志原、陳瑜閔、吳潤壹等人之智識程度，生
    活狀況，暨被告吳潤壹否認全部犯行，實未深刻思量、檢討
    其所為有何不恰當之處之態度，及因被告林志原、陳瑜閔雖
    坦承其犯行，但遲未能與被告吳潤壹就賠償金額達成合意，
    至今仍未能對傷勢甚重之被告吳潤壹進行任何賠償，是被告
    林志原、陳瑜閔等人之犯後態度實難稱良好等一切情狀，分
    別量處如主文所示之刑，並均諭知易科罰金之折算標準。
五、公訴意旨另以：被告林志原、陳瑜閔竟共同基於傷害人身體
    之犯意聯絡，在扭打拉扯過程中，傷害被告吳運粧、徐培耕
    ，致被告吳運粧受有後枕血腫（2 公分乘以2 公分）、右顳
    血腫（2 公分乘以2 公分）、右肩瘀紅（2 公分乘以2 公分
    ）、後下背瘀紅（2 公分乘以2 公分）、左足擦傷（1 公分
    乘以1 公分）、頭部外傷症候群、右臂神經叢損傷等傷及被
    告徐培耕受有左第2 肋骨骨折、左肩拉傷等傷。因認被告林
    志原、陳瑜閔涉犯刑法第277 條第1 項之傷害罪嫌等語等語
    。經查：
（一）證人即告訴人吳運粧於本院100 年3 月7 日審理期日結證
      稱：99年2 月14日衝突發生當時，伊情急之下要救被告吳
      潤壹，就衝進人群，結果伊無法靠近被告吳潤壹，然後伊
      就看到一個人在伊旁邊攻擊被告吳潤壹，伊現在無法辨識
      ，當時被告吳潤壹還倒在地上，那個人還有用拳頭打被告
      吳潤壹，當時被告吳潤壹頭朝那邊伊無法辨識，伊想去阻
      止那個人，但是伊的左邊太陽穴就被打，但伊無法辨識是
      誰打伊，之後伊就倒在地上了等語（見本院卷第140 頁）
      ，及告訴人徐培耕亦於本院99年10月4 日準備期日陳稱：
      當時被告吳潤壹被壓在地上，伊說不要打，突然有一個人
      拉住伊的手，且打伊的左肩部等語（見本院卷第54頁），
      是上開被告即告訴人吳運粧、徐培耕所為之證詞，均無法
      用以證明被告林志原、陳瑜閔曾共同傷害被告即告訴人吳
      運粧、徐培耕之事實。其次，證人即共同被告陳韋達於本
      院100 年1 月24日審理期日亦曾結證稱：伊有看到被告徐
      培耕手上拿著掃把站在前門的左邊。但伊沒有看到被告徐
      培耕被打等語（見本院卷第127 頁反面至第128 頁正面）
      ，是由上開證人陳韋達之證詞，亦無法證明被告即告訴人
      吳運粧、徐培耕曾遭被告林志原、陳瑜閔毆打等情。
（二）綜上，本件查無積極證據足證被告林志原、陳瑜閔有公訴
      人所指訴之前開傷害告訴人吳運粧、徐培耕之犯行，是此
      部分原應為被告林志原、陳瑜閔無罪之諭知，惟公訴人認
      此部分與前開論罪、科刑部分，有想像競合犯之裁判上一
      罪之關係，爰不另為無罪之諭知，附此敘明。
、無罪部分
一、公訴意旨略以：被告黃文達、陳韋達與被告林志原、陳瑜閔
    共同基於傷害人身體之犯意聯絡，共同傷害被告吳潤壹、吳
    運粧及徐培耕，且被告吳運粧、徐培耕亦與被告吳潤壹共同
    基於傷害人身體之犯意聯絡，共同傷害被告林志原，因此，
    致被告吳潤壹受有前額多處擦傷（1 公分乘以1 公分傷口2
    處）、左臉多處擦傷（2 公分乘以2 公分、1 公分乘以1 公
    分各1 處）、兩眼間擦傷（1 公分乘以1 公分）、右手腕擦
    傷（1 公分乘以1 公分）、右膝瘀血（3 公分乘以3 公分）
    、左膝多處擦傷（1 公分乘以1 公分、3 公分乘以3 公分）
    、左眼畏光流淚、眼球挫傷、結膜出血、角膜水腫、眼瞼下
    垂、頭部外傷併腦震盪、左眼瘀腫、腰背挫傷等傷，被告吳
    運粧受有後枕血腫（2 公分乘以2 公分）、右顳血腫（2 公
    分乘以2 公分）、右肩瘀紅（2 公分乘以2 公分）、後下背
    瘀紅（2 公分乘以2 公分）、左足擦傷（1 公分乘以1 公分
    ）、頭部外傷症候群、右臂神經叢損傷等傷，被告徐培耕受
    有左第2 肋骨骨折、左肩拉傷等傷，而被告林志原則受有頭
    部頭皮挫傷、雙側顏面淤紫傷、雙面下頷淤紫傷、左肩部淤
    紫傷、左頸部抓傷等傷害。因認被告黃文達、陳韋達、徐培
    耕、吳運粧均涉犯刑法第277 條第1 項之傷害罪嫌等語。
二、按犯罪事實，應依證據認定之，無證據不得認定犯罪事實；
    又不能證明被告犯罪者，應諭知無罪之判決，刑事訴訟法第
    154條第2項、第301條第1項分別定有明文。又刑事訴訟法第
    161條第1項規定：檢察官就被告犯罪事實，應負舉證責任，
    並舉出證明之方法。因此，檢察官對於起訴之犯罪事實，應
    負提出證據及說服之實質舉證責任。倘其所提出之證據，不
    足為被告有罪之積極證明，或其指出證明之方法，無從說服
    法院以形成被告有罪之心證，基於無罪推定原則，自應為被
    告無罪之諭知（最高法院92年度臺上字第128 號判例意旨參
    照）。次按告訴人之告訴，係以使被告受刑事訴追為目的，
    是其陳述是否與事實相符，仍應調查其他證據以資審認；又
    被害人之陳述如無瑕疵，且就其他方面調查又與事實相符，
    固足採為科刑之基礎，倘其陳述尚有瑕疵，而在未究明前，
    遽採為論罪科刑之根據，即難認為適法（最高法院52年臺上
    字第1300號、61年臺上字第3099號判例意旨參照）。
三、公訴人認被告黃文達、陳韋達、徐培耕、吳運粧，分別涉犯
    刑法第277 條第1 項之傷害罪嫌，無非係以共同被告即告訴
    人吳潤壹、吳運粧、徐培耕、林志原之證述、證人鄧雅文、
    柯宣任、黃鴻鑫、吳佳霖之證述及臺北市立聯合醫院和平院
    區99年2 月15日所出具之吳運粧診斷證明書2 紙、臺北市立
    聯合醫院和平院區99年3 月17日所出具之吳運粧診斷證明書
    1 紙、臺北市立聯合醫院和平院區99年2 月15日、99年3 月
    10 日 所出具之徐培耕診斷證明書各1 紙、西園醫院99年2
    月15日、99年3 月9 日所出具之林志原醫療單據各1 紙、西
    園醫院99年3 月9 日所出具之林志原診斷證明書1 紙等件為
    其論據。
四、訊據被告黃文達堅決否認有何傷害之犯行，並辯稱：被告林
    志原本想握手跟被告吳潤壹道歉，但被告吳潤壹把被告林志
    原的手撥掉，並用拳頭打被告林志原之臉頰，被告林志原反
    抗，他們2 人就打起來，伊想把被告林志原拉開時，被告吳
    運粧就從伊背後將伊壓倒在地，是伊的女朋友把伊拉起來的
    。伊沒有傷害被告吳運粧、徐培耕、吳潤壹等語。再訊據被
    告陳韋達亦堅決否認有何傷害之犯行，並辯稱：一開始伊是
    站在離被告吳潤壹約2 、3 公尺處，被告吳潤壹與被告林志
    原扭打的時候，距離變得比較遠，約4 、5 公尺，但在整個
    過程中，伊都未移動位置，所以伊並沒有動手打人等語。
五、另被告徐培耕亦堅決否認有何傷害之犯行，並辯稱：伊沒有
    打被告林志原，也沒有拿棍子，且伊手的力氣不夠無法舉高
    ，不可能打被告林志原等語。被告吳運粧堅決否認有何傷害
    之犯行，且辯稱：當時是十幾個人圍住我們，讓我們無路可
    走，還說要打死被告吳潤壹，伊當時去阻擋，結果就被人打
    在地上，後來警察就來了，且伊沒有把任何人壓倒在地上，
    伊沒有打任何人，伊否認犯罪等語。其選任辯護人之辯護意
    旨略以：被告吳潤壹係被告吳運粧之胞兄，被告吳運粧眼見
    兄長被圍毆，基於親情而加入拉扯，其拉扯之行為並非基於
    不確定之傷害故意。又被告吳運粧於尚未救到被告吳潤壹時
    ，即遭他人毆打，可見其根本未出手傷人，何來傷害之犯行
    ？另被告林志原證稱伊不曉得被告吳運粧有加入打架，嗣後
    卻證稱被告吳運粧有毆打伊，其前後供述不一，而當時站在
    被告林志原身旁之被告陳瑜閔亦證稱被告吳運粧、徐培耕沒
    有跟任何人動手，可見被告林志原之證述不實。另被告林志
    原證稱被告徐培耕持棍棒敲打伊的頭等情，核與到場處理之
    員警即證人柯宣任、黃鴻鑫、鄧雅文、吳佳霖，一致證稱沒
    有看到有人攜帶棍棒，也沒有看到地上有棍棒等語不符，又
    被告徐培耕手有殘疾，雙手無法舉起，亦有殘障手冊可資證
    明，足見上開被告林志原不利於徐培耕之證述並非真實。又
    被告黃文達之體型顯較被告吳運粧壯碩，且被告吳運粧因患
    有椎間盤突出病症而無法使力，故其根本無法將被告黃文達
    壓倒在地，且若被告黃文達遭被告吳運粧壓打在地，被告黃
    文達又何能將被告林志原拉開？顯見被告黃文達證述被告吳
    運粧將之壓倒在地一事亦屬不實。而被告陳韋達於審理時證
    稱有看到被告吳運粧壓在被告黃文達背上等語，然其於偵查
    中卻供稱被告吳運粧當時是在被告吳潤壹身後要將被告吳潤
    壹拉開，其證詞前後不一，顯係附合被告黃文達之說詞，應
    不足採等語。
六、經查：
（一）證人即共同被告陳瑜閔於本院100 年1 月24日審理期日結
      證稱：伊當時沒有看到被告吳運粧、徐培耕跟任何人動手
      。被告吳潤壹起來後，被告林志原在伊旁邊。整個爭執過
      程，伊沒有看到任何人拿器械，是警察來時，伊老婆黃春
      桂說有人拿刀子，伊那時以為是被告吳運粧拿的，但是伊
      沒有看到，因為被告吳潤壹被伊壓在地上，被告徐培耕是
      拿棍子，之後聽到有人拿刀子，伊就認為是剩下的被告吳
      運粧。伊沒有看到被告徐培耕拿著棍子在揮舞，是被告林
      志原跟伊說被告徐培耕拿著棍子打被告林志原等語（見本
      院卷第121 頁反面至第124 頁），證人即共同被告黃文達
      於本院100 年1 月24日審理期日結證稱：在整個過程沒有
      看到任何人拿任何木棍、鐵棒或任何器械等語（見本院卷
      第125 頁至第127 頁），證人即共同被告陳韋達於本院
      100 年1 月24日審理期日結證稱：當時伊有看到被告徐培
      耕手上拿著掃把站在前門的左邊，伊沒有看到被告徐培耕
      打任何人等語（見本院卷第127 頁至第128 頁），且證人
      即同案被告林志原於本院99年11月22日審理期日結證稱：
      伊沒有看到被告吳運粧加入打架，被告吳運粧並沒有拿刀
      子劃傷伊的肩膀，伊當時肩膀有受傷，所以伊猜會不會是
      被告吳運粧拿鐵製的東西把伊弄傷，後來看驗傷報告是有
      受傷，但伊不確定是不是被告吳運粧造成的。與被告吳潤
      壹互毆的過程中，被告吳運粧應該有加入，但伊不確定，
      當時被告吳運粧打伊何部位，伊不是很確定，只知道伊被
      打等語（見本院卷第96頁至第98頁），是由上開證人等之
      證詞綜合以觀，便可知悉被告吳運粧、徐培耕並未傷害被
      告林志原之事實，即上開證據並未能據為不利於被告吳運
      粧、徐培耕之認定。至證人即同案被告林志原於本院99年
      11 月22 日審理期日雖曾結證稱：被告徐培耕有拿木棍打
      伊，就在伊跟被告吳潤壹對打時加入的，當時被告徐培耕
      在門口打伊的頭，因為被打到，伊才知道被告徐培耕打伊
      ，傷應該是在頭部等語（見本院卷第96頁至第98頁），惟
      告訴人林志原此部分之告訴，係以使被告徐培耕受刑事訴
      追為目的，且與上開在場之證人陳瑜閔、黃文達所證不符
      ，依據前開說明，實不宜遽採為論罪科刑之根據，附此敘
      明。
（二）雖證人即共同被告徐培耕於本院100 年3 月7 日審理期日
      結證稱：伊看到是被告黃文達打吳運粧當時被告黃文達出
      手打吳運粧的手、太陽穴，是打到被告吳運粧左邊太陽穴
      ，因當時很緊張，確切的情況現在不是記得很清楚。被告
      林志原、陳韋達、黃文達、陳瑜閔都有踩被告吳潤壹。當
      時被告黃文達先踩被告吳潤壹的頭，被告吳運粧在旁邊慘
      叫，然後被告黃文達就過去打被告吳運粧的太陽穴。當時
      被告黃文達就在被告吳運粧旁邊而已，被告黃文達幾乎是
      一轉頭就可以打到被告吳運粧等語（見本院卷第142 頁至
      第143 頁），惟證人即共同被告陳瑜閔於本院100 年1 月
      24日審理期日卻結證稱：打架時候，伊完全沒有看到被告
      黃文達、陳韋達在哪裡，伊只記得把被告吳潤壹壓在地上
      。後來被告徐培耕、吳運粧出來勸架，並且有拉被告吳潤
      壹，當時伊的手還是壓著被告吳潤壹，被告吳運粧把伊的
      手扳開，扳開之後被告吳潤壹就起來了。被告吳潤壹起來
      後，被告林志原在伊旁邊，被告陳韋達離我們蠻有距離的
      ，還是站在原來的地方，被告黃文達有移動位置，移動位
      置至伊的右前方，大概距離有3 公尺左右，後來警察就來
      了等語（見本院卷第122 頁），及證人即共同被告陳韋達
      於本院100 年1 月24日審理期日亦結證稱：伊於99年2 月
      14日在臺北市○○路○ 段320 巷附近跟被告林志原、陳瑜
      閔、黃文達放鞭炮，一開始我們放鞭炮放到被告吳潤壹家
      門口，被告吳潤壹跑出來，我們有說對不起，大概說了十
      幾次，被告林志原要跟被告吳潤壹握手，但是被告吳潤壹
      把被告林志原的手撥開，兩個人就起衝突，他們打到前門
      約1 分鐘時，被告黃文達就過去把他們拉開，當時伊看到
      被告吳運粧壓在被告黃文達背上，被告黃文達趴在地上，
      被告黃文達之女朋友才過去要把被告黃文達拉起來等語（
      見本院卷第127 頁至第128 頁），可知上開證人徐培耕與
      證人陳瑜閔、陳韋達雖均為在場目擊之人，但渠等之證詞
      ，互核有諸多不符、矛盾之處，是上開證人等之證詞均未
      能採為認定被告黃文達是否有傷害被告吳潤壹、吳運粧、
      徐培耕之證據。其次，證人即共同被告吳潤壹雖於本院10
      0 年3 月7 日審理期日結證稱：當時被告陳瑜閔抱住伊的
      雙手手臂、身體，試圖將伊拖倒在地上，這時伊還沒有倒
      地，伊再往家裡的方向跑，跑不到2 步，就被人撲倒在地
      ，臉朝下，頭被踩。過程中伊有看到妹妹即吳運粧遭被告
      黃文達打太陽穴，是用拳頭打，但不記得是用哪隻手打，
      當時伊妹妹被打在地上等語（見本院卷第138 頁反面至第
      13 9頁），惟被告吳潤壹亦於同日證稱：發生衝突時，伊
      的眼鏡已經掉下來，伊的近視有500 度。伊趴在地上時，
      看到上開人等的動作，是用眼角的餘光看到等語（見本院
      卷第138 頁反面至第139 頁），是衡諸常情，證人吳潤壹
      當時已被壓制在地下，並正遭毆打，不但其視野已經受限
      ，且難集中注意力觀看他人之情況，況以證人吳潤壹之近
      視度數以觀，可知若非戴上眼鏡藉以矯正視力，則其以裸
      視所見之視界應該相當模糊、不清楚，應無清楚目睹被告
      吳運粧遭毆打過程之可能，是證人吳潤壹上開所證，尚難
      採信。
（三）雖證人即共同被告徐培耕於本院100 年3 月7 日審理期日
      復結證稱：被告吳潤壹倒下後，被告陳韋達有踩被告吳潤
      壹等語（見本院卷第142 頁），惟證人即共同被告陳瑜閔
      於本院100 年1 月24日審理期日結證稱：打架時候，伊完
      全沒有看到被告黃文達、陳韋達在哪裡，被告吳潤壹起來
      後，被告陳韋達離我們蠻有距離的被告陳韋達離被告吳潤
      壹很遠。伊沒有看到被告陳韋達抓被告吳潤壹的手等語（
      見本院卷第121 頁反面至第124 頁），且證人即共同被告
      黃文達於本院100 年1 月24日審理期日結證稱：伊起身之
      後，有看到被告徐培耕，被告徐培耕在他家後門的門口，
      距離我們沒有多遠，是在伊右手邊。而被告陳韋達離伊很
      遠，在伊右手邊距離約有2 、3 公尺左右等語（見本院卷
      第125 頁至第127 頁），故上開證人徐培耕與證人陳瑜閔
      、黃文達雖均為在場目擊之人，但渠等之證詞，互核有多
      處不符、矛盾之處，是上開證人等之證詞均未能採為認定
      被告陳韋達是否有傷害被告吳潤壹、吳運粧、徐培耕之證
      據。此外，雖證人即共同被告吳潤壹於本院100 年3 月7
      日審理期日結證稱：那時候伊趴在地上，伊的右邊眼睛餘
      光看到有人拿竹棍子，但是嘴巴喊不要打，該人是陳韋達
      ，但伊沒有看到該棍子有打在伊身上或其他人身上，這時
      候伊就自己爬起來，大約1 分鐘後，警察就來了。伊爬起
      來之後，警察未到前，被告林志原用右手先勒住伊的脖子
      ，就是把伊的脖子夾在他的右手腋下，伊就掙脫開，且抓
      住被告林志原，部位不記得，接下來是被告陳韋達抓住伊
      的雙手並說「不要打」，伊就放開被告林志原等語（見本
      院卷第138 頁），然如前所述，在客觀上證人林志原當時
      已難清楚見及周遭之人、事、物，況縱使證人林志原能目
      擊部分之情狀，然由上開證詞觀之，亦未能從中得知被告
      陳韋達是否曾有傷害被告吳潤壹、吳運粧、徐培耕之行為
      ，是上開證人即共同被告吳潤壹之證詞，並未能據為不利
      於被告陳韋達之證據。
（四）證人吳佳霖於本院99年11月1 日審理期日結證稱：於99年
      2 月14日伊擔任西園路派出所員警。110 通知我們稱有人
      放鞭炮妨害安寧，因為有報案2 、3 次，所以伊跟鄧雅文
      就先到現場。伊有到現場2 次，第一次是很短暫的到現場
      ，所以是否有看到在場被告已經忘記了，第二次到現場時
      ，確定有看到被告林志原、陳瑜閔、黃文達、陳韋達等4
      人，也有看到被告吳潤壹、徐培耕、吳運粧等3 人。第一
      次到場跟第二次到場時間間隔大約10到15分鐘左右。伊和
      鄧雅文回去之後又到現場，因為又有人報案說有人放鞭炮
      ，且有包含糾紛。第二次到現場時，沒有看到有人打架，
      有發現發生口角，就是雙方互相指控對方打人。伊在現場
      沒有看到有人攜帶或看到攻擊性的武器，例如棍棒。之後
      就是黃鴻鑫、柯宣任到現場支援。伊在現場有看到有人受
      傷，當時伊看到被告吳潤壹眼睛受傷，手放在眼睛上，另
      有看到被告林志原的虎口受傷，但是哪隻手忘記了，伊沒
      有看到被告林志原肩膀上有刀傷，當時被告林志原只表示
      伊的手有受傷。當時吳運粧有跟伊說她有受傷，但被告徐
      培耕部分沒有印象。被告林志原當時有說是被告吳潤壹打
      他致傷，但沒有提到被告吳運粧有打他等語（見本院卷第
      70頁至第72頁）。證人鄧雅文於本院99年11月1 日審理期
      日結證稱：於99年2 月14日擔任西園路派出所警員當天有
      到艋舺大道附近處理案件，是吳佳霖與伊一起到現場。接
      獲的報案內容印象中是有人放煙火妨害安寧。與吳佳霖到
      現場時，已經聚集一些人，但沒有看到人放鞭炮，就是看
      到雙方互相指責，就是指責對方的不是，其中一人稱他的
      眼睛被對方打到，另一方的人說只是在那裡放鞭炮，而對
      方說叫他不要在那邊放鞭炮。沒有看到有人動手打人，也
      沒有看到有人手持木棍或刀子。印象中，也沒有看到地上
      有木棍或刀子。伊跟吳佳霖到達現場時已經沒有看到有打
      架的情形了。雙方的人一直跟警方說對方的不是。伊到現
      場時，有看到被告吳潤壹以手遮住伊的眼睛，說伊的眼睛
      受傷，但被告吳潤壹的手沒有離開眼睛，所以伊看不到傷
      勢，至於其他人伊沒有印象。當時被告吳潤壹的臉上好像
      沒有戴眼鏡，至於眼鏡在哪裡，伊沒有看到。伊不記得在
      現場時有無聽到被告徐培耕說「受傷，非常難過」，只記
      得被告吳潤壹受傷等語（見本院卷第72頁反面至第74頁）
      。證人柯宣任於本院99年11月1 日審理期日結證稱：伊於
      99年2 月14日擔任西園路派出所員警，當天有到艋舺大道
      處理案件，我們是第二組到場的，當時伊跟黃鴻鑫同一組
      ，先到場的是鄧雅文、吳佳霖。伊到現場時，沒有看到有
      人動手打架，也沒有看到有人手持木棍或其他武器，在地
      上也沒有看到木棍或其他武器。伊到現場時，現場的人有
      爭執，就是為了放鞭炮的事情。報案的人即被告吳潤壹說
      眼睛有受傷等語（見本院卷第74頁反面至第76頁）。證人
      黃鴻鑫於本院99年11月1 日審理期日結證稱：伊於99年2
      月14日擔任西園路派出所員警，當天有到艋舺大道處理案
      件，伊是接到無線電通知到現場支援，並非直接接獲報案
      ，到場前不知道要到現場支援何案件。當天柯宣任與伊同
      組，當時我們是騎乘機車去的。我們到場時，當時鄧雅文
      、吳佳霖已經在場。伊到現場時，沒有看到有人打架，沒
      有看到有人手持木棍或其他武器，也沒有看到地上有木棍
      或其他武器。現場只聽到雙方有爭執發生什麼事情，好像
      是因為燃放鞭炮的事情。伊記得被告吳潤壹有受傷，因為
      我們有叫救護車等語（見本院卷第76頁至第77頁），是可
      知於上開證人即到場處理之員警到達案發現場時，雙方之
      衝突已經終結，並未目擊事件發生之經過，故上開證人等
      之證詞，亦不能據為不利於被告吳運粧、徐培耕、黃文達
      、陳韋達之認定。
（五）由臺北市立聯合醫院和平院區99年2 月15日所出具之吳運
      粧診斷證明書2 紙、臺北市立聯合醫院和平院區99年3 月
      17日所出具之吳運粧診斷證明書1 紙、臺北市立聯合醫院
      和平院區99年2 月15日、99年3 月10日所出具之徐培耕診
      斷證明書各1 紙、西園醫院99年2 月15日、99年3 月9 日
      所出具之林志原醫療單據各1 紙、西園醫院99年3 月9 日
      所出具之林志原診斷證明書1 紙等件綜合以觀，僅能知悉
      被告吳潤壹受有前額多處擦傷（1 公分乘以1 公分傷口2
      處）、左臉多處擦傷（2 公分乘以2 公分、1 公分乘以1
      公分各1 處）、兩眼間擦傷（1 公分乘以1 公分）、右手
      腕擦傷（1 公分乘以1 公分）、右膝瘀血（3 公分乘以3
      公分）、左膝多處擦傷（1 公分乘以1 公分、3 公分乘以
      3 公分）、左眼畏光流淚、眼球挫傷、結膜出血、角膜水
      腫、眼瞼下垂、頭部外傷併腦震盪、左眼瘀腫、腰背挫傷
      等傷，被告吳運粧受有後枕血腫（2 公分乘以2 公分）、
      右顳血腫（2 公分乘以2 公分）、右肩瘀紅（2 公分乘以
      2 公分）、後下背瘀紅（2 公分乘以2 公分）、左足擦傷
      （1 公分乘以1 公分）、頭部外傷症候群、右臂神經叢損
      傷等傷，被告徐培耕受有左第2 肋骨骨折、左肩拉傷等傷
      、而被告林志原則受有頭部頭皮挫傷、雙側顏面淤紫傷、
      雙面下頷淤紫傷、左肩部淤紫傷、左頸部抓傷等傷害之事
      實，是上開文件亦未能遽採為不利於被告之認定。
（六）從而，由上開所示證據，實難認定被告吳運粧、徐培耕曾
      共同傷害被告林志原及被告黃文達、陳韋達曾共同傷害被
      告吳潤壹、吳運粧、徐培耕等情。
七、綜上所述，本件公訴人所舉證據均尚不足以證明被告吳運粧
    、徐培耕、黃文達、陳韋達涉及上開所示之傷害犯行。此外
    ，本院復查無其他積極證據足資證明前揭被告等人有公訴人
    所指之上開犯行，即不能證明被告犯有上揭所示之傷害犯罪
    ，揆諸前揭法條規定及判例意旨說明，自應就此部分諭知被
    告無罪之判決。
肆、據上論斷，應依刑事訴訟法第299 條第1 項前段、第301 條
    第1 項，刑法第28 條 、第277 條第1 項、第41條第1 項前
    段，刑法施行法第1條之1 ，判決如主文。
本案經檢察官徐仕瑋到庭執行職務
中    華    民    國    100   年    5     月    23    日
                  刑事第十七庭法  官  葉力旗
本正本證明與原本無異。
如不服本判決，應於判決送達後10日內，向本院提出上訴狀。
                              書記官  林碧華
中    華    民    國    100   年    5     月    23    日
附錄本案論罪科刑法條全文：
中華民國刑法第277條
傷害人之身體或健康者，處3年以下有期徒刑、拘役或1千元以下
罰金。
犯前項之罪因而致人於死者，處無期徒刑或7年以上有期徒刑；
致重傷者，處 3 年以上 10 年以下有期徒刑。